【裁判字號】    98,重抗更(一),3
【裁判日期】    980630
【裁判案由】    給付借款強制執行
【裁判全文】
臺灣高等法院臺南分院民事裁定       98年度重抗更(一)字第3號
抗  告  人  玉弘企業股份有限公司
法定代理人  丁○○
上列抗告人因與相對人同美開發實業股份有限公司即同美毛衣針
織股份有限公司、甲○○、戊○○、乙○○、庚○○、丙○○、
己○○間聲請給付借款強制執行事件，對於中華民國97年9月4日
臺灣臺南地方法院所為裁定（97年度執字第53256號），提起抗
告，經最高法院第一次發回，本院裁定如下：
    主  文
抗告駁回。
抗告及發回前第三審程序費用由抗告人負擔。
    理  由
一、抗告意旨略以：按債權讓與行為，僅需讓與人與受讓人之讓
    與合意即可生效，不以經債務人承諾為必要，而民法第297
    條之規定乃係避免債務人誤向原債權人清償，僅為債務人未
    來得對抗債權人之抗辯事由，並非債權讓與之生效要件。本
    件抗告人業以受讓人之身分對債務人聲請強制執行行使債權
    ，已足以使債務人知有債權讓與之事實，兼有通知之效力。
    且抗告人提出之讓渡書、債權讓與證明書、借據及臺灣臺南
    地方法院92年度執字第32129號債權憑證等資料，足以證明
    抗告人受讓債權，為強制執行法第4條之2第1項第1款之繼受
    人之事實，是抗告人向原法院聲請強制執行，並無債權人不
    適格之疑慮。原裁定係以「聲請人（即抗告人）經通知補正
    債權讓與已合法通知債務人之證明卻未予補正」等由，駁回
    抗告人強制執行之聲請，惟強制執行法第28條之1第1款所謂
    「債權人於執行程序中應為一定必要之行為」係指債權人不
    為一定必要之行為，執行程序即不能進行而言，則原裁定駁
    回抗告人之聲請強制執行，顯有未合，爰提起本件抗告，求
    為廢棄原裁定等語。
二、按強制執行應依執行名義為之，債權人聲請強制執行，並應
    提出得為強制執行之證明文件，此為開始強制執行程序必備
    程式要件之一，如有欠缺，除有強制執行法第6條第2項前段
    情形外，執行法院應先命債權人補正，逾期不補正，即得以
    其聲請不合法為由，駁回該強制執行之聲請，觀之同法第4
    條、第6條及第30條之1準用民事訴訟法第249條第1項第6款
    規定即明。又「債權之讓與，非經讓與人或受讓人通知債務
    人，對於債務人不生效力。但法律另有規定者，不在此限」
    ，民法第297條第1項定有明文。觀其立法理由，謂債權之讓
    與，在當事人間，於契約完成時即生效力，無須通知於債務
    人，然債務人究未知有債權讓與之事，為保護債務人之利益
    起見，故使讓與人或受讓人負通知之義務。在未通知以前，
    其讓與行為僅當事人間發生效力，對於債務人不生效力，但
    法律別有規定者，則無須通知也。是債權讓與，於讓與人及
    受讓人間雖已發生效力，但依法應通知債務人，於未完成通
    知前，除另有規定外，對債務人尚不發生債權讓與之效力，
    該受讓人即非債務人之債權人，自不得對該債務人為強制執
    行。是債權受讓人依前開規定聲請強制執行者，除應證明其
    為適格之執行債權人外，亦應提出合法之債權讓與通知證明
    ，併供執行法院審查。至於債權讓與通知之性質，雖為觀念
    通知，其通知方式不拘，以使債務人知悉其事實即可，於訴
    訟中如有事實足認債務人已知悉其事，該債權讓與即對債務
    人發生效力，惟究不得因此即謂債權之讓與人或受讓人未將
    債權讓與之事實通知債務人前，受讓人即得對該債務人為強
    制執行，而責由執行法院以送達書狀或讓與證明文件予債務
    人之方式為通知。最高法院著有98年度台抗字第116號、374
    號裁定足參。
三、經查：本件原債權人新豐資產管理股份有限公司係於民國（
    下同）96年9月6日將系爭債權讓與亞太金聯資產管理股份有
    限公司，嗣亞太金聯資產管理股份有限公司於97年4月30日
    將其對債務人即相對人之債權轉讓予抗告人，雖據抗告人提
    出原法院92年度執字第32129號債權憑證、債權讓與證明書
    、登報文件等聲請強制執行。惟抗告人已自承其聲請強制執
    行時，未曾將債權讓與之事通知相對人，更未提出相關證明
    等情，依上說明，執行法院依形式審查結果，認定抗告人所
    提出之債權證明文件，因未包括對相對人生效之讓與通知，
    尚不足以證明其有對相對人開始強制執行之權利，而先定期
    命其補正，並於期限屆滿未補正後，以不備程式要件為由，
    裁定駁回其強制執行之聲請，於法並無不合。
四、抗告人雖以：其非認債權讓與無須通知，而係主張於聲請強
    制執行前，並無絕對必須先對債務人為債權讓與通知之必要
    ，亦可於強制執行程序進行中併行為之或伺機通知云云為辯
    。惟在債務人受債權讓與通知前，受讓人尚非債務人之債權
    人，該受讓人即難以強制執行法第4條之2第1項第1款所稱之
    繼受人身分，對非其債務人之人聲請強制執行，法院亦不得
    對非該聲請人（受讓人）之債務人開始強制執行。又依強制
    執行法第9條規定之反面解釋，法院開始強制執行前，因調
    查關於強制執行之法定要件認為必要者，固得傳訊當事人。
    惟於債權讓與情形，應係指受讓人於聲請強制執行時，已依
    同法第6條第1項第6款規定提出執行名義及債權讓與之相關
    證明文件，即形式上具備開始強制執行之要件，而執行法院
    基於形式審查權限，認有必要傳訊雙方當事人之情形；倘就
    開始強制執行法定要件之債權讓與一事，聲請人已表明其或
    讓與人不曾為讓與通知者，執行法院為明詳情，僅得傳訊該
    聲請人，應不得傳訊經形式審查尚非該聲請人之債務人之人
    ，俾該尚不具執行事件債務人身分之人，不致無端遭到程序
    上之不利益，並避免受讓人就其取得權利應盡之實體法上義
    務，利用有限司法資源代其履行。另辦理強制執行應行注意
    事項第2項第16目之所定，亦同。是債權受讓人依強制執行
    法第4條之2規定，本於執行名義繼受人身分聲請強制執行者
    ，除應依同法第6條規定提出執行名義之證明文件外，對於
    其為適格之執行債權人及該債權讓與已對債務人發生效力等
    合於實施強制執行之要件，亦應提出證明文件，以供執行法
    院形式審查。至於最高法院42年度台上字第626號、22年度
    上字第1162號判例所稱「讓與之通知，為通知債權讓與事實
    之行為，得以言詞或文書為之，不需何等之方式」、「受讓
    人對於債務人主張受讓事實行使債權時，既足使債務人知有
    債權讓與之事實，即應認為兼有通知之效力」等語，旨在說
    明債權讓與之通知，其性質為觀念通知，其通知方式不拘，
    以使債務人知悉其事實即可，於訴訟中如有事實足認債務人
    已知悉其事，該債權讓與即對債務人發生效力；惟究不得因
    此即謂債權之讓與人或受讓人未將債權讓與之事實通知債務
    人前，受讓人即得對該債務人為強制執行，而責由執行法院
    以送達書狀或讓與證明文件予債務人之方式為通知，是抗告
    人此部分之抗辯亦無足取。
五、綜上所述，原審據以駁回抗告人強制執行之聲請，核無不合
    。抗告意旨仍執前詞，指摘原裁定不當，聲明廢棄，為無理
    由，應予駁回。
六、據上論結，本件抗告為無理由，依強制執行法第30條之1，
    民事訴訟法第495條之1第1項、第449條第1項、第95條、第
    78條，裁定如主文。
中    華    民    國    98    年    6    月    30    日
                  民事第二庭   審判長法  官  丁振昌
                                     法  官  吳上康
                                     法  官  李素靖
上為正本係照原本作成。
本裁定除以適用法規顯有錯誤為理由外，不得再抗告。如提出再
抗告，應於收受送達後10日內委任律師為代理人向本院提出再抗
告狀（須附繕本）。
中    華    民    國    98    年    6     月    30    日
                                     書記官  林鈴香
【附記】
民事訴訟法第495條之1第2項準用同法第466條之1第1、2項規定
：
(1)對於第二審判決上訴，上訴人應委任律師為訴訟代理人。但上
  訴人或其法定代理人具有律師資格者，不在此限。
(2)上訴人之配偶、三親等內之血親、二親等內之姻親，或上訴人
  為法人、中央或地方機關時，其所屬專任人員具有律師資格並
  經法院認為適當者，亦得為第三審訴訟代理人。
民事訴訟法第466條之2：
  上訴人無資力委任訴訟代理人者，得依訴訟救助之規定，聲請
  第三審法院為之選任律師為其訴訟代理人。


司法院資訊處製作；財團法人民間司法改革基金會備份。
